臺灣高等法院刑事判決　　　　　　　　95年度上易字第2007號
上　訴　人
即　被　告　甲○○
選任辯護人　吳雨學律師
上列上訴人因違反毒品危害防制條例案件，不服臺灣士林地方法
院95年度易字第767號，中華民國95年8月10日第一審判決（起訴
案號：臺灣士林地方法院檢察署95年度毒偵字第807號、併辦案
號：臺灣士林地方法院檢察署95年度毒偵字第1042號），提起上
訴，本院判決如下：
    主  文
上訴駁回。
    事  實
一、甲○○前於民國（下同）89年間因施用毒品案件，經原審以
    89年度毒聲字第563號裁定送觀察、勒戒後，認無繼續施用
    毒品之傾向，於89年6月16日釋放出所，並經臺灣士林地方
    法院檢察署檢察官於89年6月8日以89年度毒偵字第114號為
    不起訴處分確定。又於93年間因施用第2級毒品安非他命案
    件，經臺灣士林地方法院檢察署檢察官以93年度毒偵字第10
    08號聲請簡易判決處刑，經原審於94年2月4日以93年度士簡
    字第1162號判決處有期徒刑4月確定，已於94年3月22日易科
    罰金執行完畢。詎甲○○仍不知悔悟，於89年6月16日觀察
    勒戒執行完畢釋放後5年內再犯施用毒品罪，經法院判處罪
    刑確定後，復基於施用第2級毒品安非他命之概括犯意，自
    95年3月中旬起至95年4月18日止，在臺北縣汐止市○○路○
    段111巷3號其開設之政勝汽車修配廠廁所內，平均每3、4天
    施用1次，連續多次施用第2級毒品安非他命。嗣分別經警查
    獲如下：(一)於95年4月8日下午4時50分許，在臺北縣汐止市
    ○○路○段111巷3號之政勝汽車修配廠內查獲，並扣得已使
    用過之安非他命玻璃管1支（內含安非他命殘渣，量微無法
    析離秤重）。(二)於95年4月19日晚間9時許，在臺北縣汐止市
    ○○街128巷2號2樓查獲。而經警先後採集其尿液檢體送驗
    結果，均呈安非他命類陽性反應。
二、案經臺北市政府警察局內湖分局報請臺灣士林地方法院檢察
    署檢察官偵查起訴及移送併案審理。
    理  由
一、上揭犯罪事實業經上訴人即被告甲○○於原審審理時坦承不
    諱，且被告為警查獲後先後2次所採集之尿液檢體，經送台
    灣檢驗科技股份有限公司先以酵素免疫分析法初步檢驗，再
    以氣相層析質譜儀法確認檢驗結果，均呈安非他命類陽性反
    應，此有台灣檢驗科技股份有限公司95年4月21日、95年5月
    5日濫用藥物尿液檢驗報告各1紙在卷可稽。復有扣案之安非
    他命玻璃管1支可資佐證。而前開扣案之安非他命玻璃管1支
    經臺北市政府警察局內湖分局以聯勤二○四廠製造之煙毒品
    檢驗Ａ包試劑檢驗結果，該玻璃管內所含之殘渣呈安非他命
    反應，有該局毒品初步鑑驗報告單1份在卷可按，足徵被告
    前開施用第2級毒品安非他命之自白與事實相符，堪予採信
    。
二、按92年7月9日新修正之毒品危害防制條例刪除2犯及3犯之規
    定，一改修法前繁雜之處遇程序，僅將施用毒品者簡化區分
    為初犯、再犯，並認施用毒品者係屬病患性犯人，以觀察、
    勒戒戒除其身癮，並以強制戒治去除其心癮。經觀察、勒戒
    或強制戒治執行完畢釋放後，若係5年後再犯該條例第10條
    施用毒品罪者，與同條例第20條第1項、第2項關於「初犯」
    之處理方式相同，檢察官應先聲請法院裁定令被告入勒戒處
    所觀察、勒戒，並視有無繼續施用毒品傾向，決定應予釋放
    、為不起訴之處分，或應聲請法院裁定令入勒戒處所強制戒
    治；若係5年內「再犯」同條例第10條施用毒品罪者，依同
    條例第23條第2項規定，檢察官則應依法追訴。觀諸該條例
    第20條第3項之修正理由：「觀察、勒戒或強制戒治5年後再
    犯者，顯見前所實施之觀察、勒戒或強制戒治已足以遮斷其
    施用毒品之癮，為期自新及協助其戒除毒癮，對此5年後再
    犯者，爰明定仍適用初犯之規定，先經觀察、勒戒、強制戒
    治之程序。」及同條例第23條第2項之修正理由：「為配合
    簡化施用毒品犯之刑事處遇程序，並鑑於經觀察、勒戒或強
    制戒治執行完畢釋放後5年內再犯者，其再犯率甚高，原據
    以實施之觀察、勒戒及強制戒治既已無法收其實效，自應施
    以刑事處遇。」顯然如施用毒品者係前經觀察、勒戒或強制
    戒治等治療程序執行完畢5年後，始再施用毒品之「初犯」
    ，因前所執行之觀察、勒戒或強制戒治已足收戒除毒癮之效
    ，自應重新執行觀察、勒戒或強制戒治等治療程序，並於治
    療程序執行完畢後，由檢察官為不起訴處分，毋庸對之追訴
    處罰；反之，在「再犯」之情形，因其先前所為治療程序顯
    未能收戒斷毒癮之效，且考量施用毒品者之再犯率偏高，乃
    簡化其刑事處遇程序，而逕予追訴處罰，不再施以治療程序
    。參酌上開立法理由，修正後毒品危害防制條例就施用毒品
    者，祇於「初犯」及「5年後再犯」二種情形，有其追訴條
    件之限制，即須於初犯經觀察、勒戒或強制戒治釋放後，5
    年內均無施用毒品之行為，始能認其前所實施之觀察、勒戒
    或強制戒治已足遮斷毒癮，而得於5年後再犯時，再予適用
    初犯之規定，重行觀察、勒戒等程序。倘5年內已經再犯，
    被依法追訴處罰，縱其第3次（或第3次以上）施用毒品之時
    間在初犯釋放5年以後，即與「5年後再犯」之情形有別，且
    因已於「5年內再犯」，顯見其再犯率甚高，原實施觀察、
    勒戒或強制戒治，已無法收其實效，而無五年戒斷期之存在
    ，自無再經觀察、勒戒及強制戒治之必要，應由檢察官逕行
    起訴，始符新法修正之本旨，最高法院95年度台非字第59號
    、第65號判決意旨可資參照。經查，本件被告甲○○前於89
    年間因施用毒品案件，經原審以89年度毒聲字第563號裁定
    送觀察、勒戒後，認無繼續施用毒品之傾向，於89年6月16
    日釋放出所，並經臺灣士林地方法院檢察署檢察官於89年6
    月8日以89年度偵字第114號為不起訴處分確定。又於93年間
    因施用第2級毒品安非他命案件，經臺灣士林地方法院檢察
    署檢察官以93年度毒偵字第1008號聲請簡易判決處刑，經原
    審於94年2月4日以93年度士簡字第1162號判決判處有期徒刑
    4月確定，已於94年3月22日易科罰金執行完畢等情，有原審
    93年度士簡字第1162號判決書及本院被告前案紀錄表各1份
    附卷可考。是被告本次犯行雖距其89年6月16日觀察勒戒執
    行完畢釋放逾5年，然被告於該次觀察勒戒執行完畢釋放5年
    內，即於93年間再犯施用毒品之罪，且經原審判處罪刑確定
    ，被告此次施用毒品之犯行，即與毒品危害防制條例第20條
    第3項所稱之「5年後再犯」有別，是公訴人依法追訴，於法
    並無不合，故本件事證明確，被告犯行洵堪認定，應依法論
    科。
三、按安非他命為毒品危害防制條例第2條第2項第2款所規定之
    第2級毒品，核被告甲○○所為係犯毒品危害防制條例第10
    條第2項之施用第2級毒品罪。其施用前後持有第2級毒品安
    非他命之低度行為為施用毒品之高度行為所吸收，不另論罪
    。復按行為後法律有變更者，應將行為時之法律與裁判時之
    法律比較適用最有利於行為人之法律；又新舊刑法關於刑之
    規定，雖同採從輕主義，惟比較時仍應就罪刑有關之共犯、
    未遂犯、連續犯、牽連犯以及累犯加重、自首減輕、暨其他
    法定加減原因、與加減例等一切情形，綜其全部之結果，而
    為比較，再適用有利於行為人之法律處斷，而不得一部割裂
    分別適用不同之新舊法（最高法院24年上字第4634號、29年
    上字第964號判例意旨、95年第8次刑事庭會議決議參照）。
    查本案被告先後多次施用第2級毒品安非他命之犯行，時間
    密接，手段相同，所犯係構成要件相同之罪名，顯係基於概
    括犯意反覆為之，而被告行為後，94年2月2日公布修正之刑
    法已於95年7月1日施行，其中原刑法第56條連續犯之規定業
    經廢除，則被告於新修正刑法施行前之數次基於概括犯意所
    為之連續施用安非他命犯行，因行為後新修正刑法業已廢除
    連續犯之規定，此廢除雖非犯罪構成要件之變更，但顯已影
    響及行為人刑罰之法律效果，自屬法律有變更，依新修正刑
    法第2條第1項規定比較新、舊刑法結果，仍應適用較有利於
    被告之行為時法律即舊刑法第56條之規定，論以連續犯一罪
    ，並依法加重其刑。公訴意旨雖僅就被告自95年3月中旬至9
    5年4月6日止之施用第2級毒品安非他命之犯行起訴，然檢察
    官就犯罪事實之一部起訴者，其效力及於全部，被告如事實
    欄所載之其餘施用安非他命犯行，並經檢察官移送併案審理
    ，且與公訴人起訴之犯罪事實既具有連續犯之裁判上一罪關
    係，依審判不可分之原則，均應為起訴效力所及，自應併予
    審究。末查，被告有如事實欄所示前科紀錄，經法院判處有
    期徒刑確定併執行完畢，茲於5年以內再故意犯本件有期徒
    刑以上之罪，不論依修正前之刑法第47條，或修正後之刑法
    第47條第1項之規定，均構成累犯，對被告而言並無有利或
    不利之情形，自不生新舊法比較之問題，應依裁判時即修正
    後之刑法第47條，論以累犯，並遞加重其刑。查原審判決時
    ，雖說明比較適用新舊法，惟揆諸前揭說明，上開「累犯」
    之情形並不生比較新舊法問題，原判決予以比較新舊法後適
    用行為時法，因結果並無不同，對判決不生影響，亦無庸據
    此撤銷改判（最高法院95年第21次刑事庭會議決議參照），
    附為敘明。
四、又被告及其辯護人上訴意旨略以：台北市政府警察局內湖分
    局於95年4月8日在被告之工作場所並未聲請搜索票即逕行實
    施搜索，被告所簽之「勘察採證同意書」係事後被迫所簽，
    而非被告出於自願且同意之搜索，又被告於95年4月19日遭
    查獲採樣之尿液檢驗報告，其中關於「安非他命」之數值為
    838 NG/ML，較諸95年4月10日之尿液檢驗數值2000 NG/ML下
    降許多，顯係日前所留下之殘留物云云。惟查，被告確於95
    年4月8日被查獲當日之「勘察採證同意書」上簽名並捺印指
    紋，且於當日被移送至台灣士林地方法院檢察署訊問時，亦
    未對前開「勘察採證同意書」是否出於自願簽名乙事提出抗
    辯，復於原審審理時亦未對此有所爭執，是被告辯護人上訴
    執此指摘原判決，係意圖延滯訴訟，委無可採；復按，甲基
    安非他命經口服投與後約百分之70於24小時內自尿中排出，
    約百分之90於96小時內自尿中排出，由於甲基安非他命成分
    之檢出與其投與方式、投與量、個人體質、採尿時間與檢測
    儀器之精密度等諸多因素有關，因此僅憑尿液中呈安非他命
    陽性反應，並無法確實推算吸食時間距採集時間之長短，惟
    依上述資料推斷，最長可能不會超過4日，亦經行政院衛生
    署藥物食品檢驗局81年2月8日（81）藥檢1字第001156號函
    示明確，本件被告第2次尿液檢體既於95年4月20日所採集，
    並有前述安非他命類之陽性反應，且其數值已遠超過確認吸
    食所需之數值500 NG/ML而達838 NG/ML，而該結果且曾採氣
    相層析質譜儀法進行確認，已足排除被告先前於95年4月8日
    曾經吸食導致毒品殘留偽陽性反應之可能，承上可見，被告
    在上揭第2次經採取尿液檢體前96小時（經警查獲部分並應
    扣除被查獲後不可能施用毒品期間）內之某時，應曾有施用
    第二級毒品安非他命之事實，被告辯護人辯稱係相隔十餘日
    前吸食毒品所留下之殘留物，不足為採。
五、原審以被告犯罪可以認定，而適用毒品危害防制條例第10條
    第2項、第18條第1項前段，刑法第2條第1項前段、刑法第11
    條、修正前刑法第56條、第47條（應適用刑法修正後第47條
    ，已如前述），並審酌被告前曾有施用毒品之犯行，屢經觀
    察勒戒及判刑後，仍無法戒除其毒癮，竟再度涉犯本案，顯
    見其無戒絕之決心，其犯罪之動機、目的、施用毒品係戕害
    自身健康，施用第2級毒品之頻率、次數，其所生危害，及
    犯罪後終能坦承犯行，尚知悔悟等一切情狀，判處有期徒刑
    七月，並說明扣案查獲之玻璃管1支內之安非他命殘渣（量
    微無法析離秤重），均係本件查獲供被告施用之毒品，屬違
    禁物，不問屬於犯人與否，應依毒品危害防制條例第18條第
    1項前段之規定宣告沒收銷燬之，核其認事用法，洵無違誤
    ，被告上訴仍執前開陳詞否認飾卸犯罪而指摘原判決不當，
    並無可取，應予駁回。
據上論斷，應依刑事訴訟法第368條，判決如主文。
本案經檢察官呂文忠到庭執行職務。
中　　華　　民　　國　　96　　年　　2　　月　　15　　日
　　　　　　　　　刑事第十四庭  審判長法　官 陳志洋
　　　　　　　　　　　　　　　　　    法　官 蔡聰明
　　　　　　　 　 　　　　　　　　　　法　官 沈宜生
以上正本證明與原本無異。
不得上訴。
                                      書記官 楊麗雪
中　　華　　民　　國　　96　　年　　2 　　月　　16　　日
附錄：本案論罪科刑法條全文
毒品危害防制條例第10條第2項：
施用第二級毒品者，處3年以下有期徒刑。
